臺灣高等法院高雄分院民事裁定          100年度抗字第240號
抗  告  人  松旺營造有限公司
法定代理人  簡子銘
相  對  人  協志企業有限公司
法定代理人  許芳菊
相  對  人  鍾錦和
上列抗告人與相對人等間停止執行事件，對於民國100 年9 月8
日臺灣高雄地方法院100 年度聲字第160 號裁定，提起抗告，本
院裁定如下：
    主  文
抗告駁回。
抗告訴訟費用由抗告人負擔。
    理  由
一、按有提起異議之訴時，法院因必要情形或依聲請定相當並確
    實之擔保，得為停止強制執行之裁定，強制執行法第18條第
    2 項定有明文。本件抗告人以原法院99年度簡上字第259 號
    確定判決（債務人為相對人協志企業有限公司，下稱協志公
    司）及98年度司促字第1097號確定支付命令（債務人為相對
    人鍾錦和）為執行名義，聲請強制執行，並查封協志公司及
    鍾錦和之財產（原法院100 年度司執字第62395 號）。協志
    公司及鍾錦和主張等對抗告人有債權可供抵銷，經抵銷後，
    抗告人之債權即已消滅，而依強制執行法第14條第1 項規定
    ，提起債務人異議之訴，現由原法院100 年度審重訴字255
    號審理中等情，業經原法院依職權調取相關卷宗查核屬實，
    且有強制執行聲請狀、相關判決及起訴狀影本在卷可稽，則
    依上開條文規定，協志公司及鍾錦和聲請准供擔保停止執行
    程序，即屬有據，應予准許。
二、抗告意旨雖以：強制執行程序開始後，原則上不停止執行，
    且縱提起債務人異議之訴，法院仍應依職權審酌有無停止之
    必要性，並非一經提起異議之訴，即應准予停止執行。而協
    志公司及鍾錦和雖提起債務人異議之訴，然其等所主張得抵
    銷之債權，全屬不實，況鍾錦和所稱債權依據之工程，均早
    已完工結案，且衡諸情理，倘該抵銷債權確屬存在，又豈有
    不於本件執行名義之本案訴訟中為主張，可見該異議之訴之
    目的，顯係故意拖延執行程序，自無停止之必要，原法院裁
    定准許，顯有違誤。爰提起抗告，請求廢棄原裁定，並駁回
    協志公司及鍾錦和之聲請等語。
三、按為免執行程序長期延宕，致有損債權人之權益，故強制執
    行程序開始後，原則上不停止執行，且於債務人提起異議之
    訴後，法院亦應審酌是否有停止執行之必要情形，並定相當
    並確實之擔保，始得為停止執行之裁定，此觀強制執行法第
    18條第1 項、第2 項規定即明。而所謂必要情形，應由法院
    依職權裁量定之。法院為此決定時，應就異議之訴在法律上
    是否顯無理由，及若不停止執行，將來是否有難於回復執行
    前之狀態，並就倘予停止執行，是否無法防止債務人濫行訴
    訟以拖延執行，致債權人之權利無法迅速實現等各種情形予
    以斟酌，以資平衡並兼顧債務人及債權人雙方之利益。又債
    務人所提異議之訴與停止執行間，法院審核之內容，除顯無
    理由係屬實體事項之判斷外，就該異議之訴在實體上有無理
    由，則因應經調查證據及兩造實質攻防辯論後始能決定，故
    非屬法院於裁定停止執行時應審酌之事項。就此而言，是否
    准予停止執行，法院僅需綜合相關卷內資料，依形式審查之
    結果，客觀上並無發現聲請停止執行之要件顯然不備，或顯
    無停止執行之必要性時，即得酌定相當之擔保金額而為准許
    。
四、經查，協志公司及鍾錦和均主張對抗告人有得抵銷債權，而
    足以消滅執行名義所載債權，而是否有該抵銷之債權存在，
    乃為實體上權利義務存否之爭執，依上開說明，應屬債務人
    異議之訴之受訴法院審理之範疇，並非本件停止執行事件抗
    告程序所得審核之事項，況協志公司曾於原法院99年度簡上
    字第259 號事件審理時（即本件執行名義），在第一審提出
    抗辯稱抗告人另積欠鍾錦和上千萬元款項，抗告人之票據債
    權業因互相抵銷而消滅等語，有原法院98年度鳳簡字第535
    號判決在卷可稽，可見其等所主張之抵銷債權，並非嗣後臨
    訟提出，且權利是否主張及何時為主張，係債權人之自由選
    擇權，縱債權人未及時主張，亦難遽認該債權即屬不實。本
    院經依卷內相關資料為審查後，認客觀上並無發現聲請停止
    執行之要件顯然不備，或顯無停止執行必要之情形，自得酌
    定相當之擔保金額而為准許。抗告意旨認原裁定不當，求予
    廢棄，並無理由，應予駁回。又為停止執行所供之擔保，係
    以擔保債權人因停止執行所可能遭受之損害為目的，此項損
    害，在一般金錢債權之強制執行，應為債權人因未能及時受
    償所生之損害，通常得以停止執行期間，因未能及時取得並
    運用該金錢，而受有法定遲延利息之損害為計算標準。本院
    經審酌抗告人聲請執行之債權額為新台幣（下同）550 萬元
    ，及上述債務人異議之訴屬通常程序，屬得上訴至第三審之
    案件，並參酌協志公司及鍾錦和主張抵銷之債權，為借牌承
    包工程之結算款項，案情相對較為複雜，及各級法院辦案之
    辦案期限，認以合計約3 年7 個月之停止期間，應屬相當。
    故抗告人所可能受有之損害金，若以法定遲延利息計算，約
    為985,417 元（計算式：5,500,000 ×5%×3 年7 月＝985,
    417 ，元以下四捨五入），爰酌定為99萬元，併予說明。
五、據上論結：本件抗告為無理由，依民事訴訟法第495 條之1
    第1 項、第449 條第1 項、第95條、第78條，裁定如主文。
中    華    民    國    100   年    10    月    5     日
                            民事第五庭
                                審判長法官 簡色嬌
                                法      官 郭慧珊
                                法      官 林紀元
以上正本證明與原本無異。
如不服本裁定應於送達後10日內向本院提出再抗告狀（並按他造
當事人之人數附繕本），並繳納再抗告費新臺幣1,000 元。
再為抗告僅得以適用法規顯有錯誤為理由，並應委任律師為代理
人。如委任律師提起抗告者，應一併繳納抗告費。
中    華    民    國    100   年    10    月    5     日
                                書  記  官 葉淑華
附註：
抗告人之配偶、三親等內之血親、二親等內之姻親，或抗告人為
法人、中央或地方機關時，其所屬專任人員具有律師資格並經法
院認適當者，亦得為第三審代理人。
抗告人或其法定代理人具有律師資格者及前項情形，應於提起抗
告或委任時釋明之。